臺灣高等法院臺中分院民事裁定
110年度抗字第277號
抗  告  人  黃怡騰  



相  對  人  朱硯勤  

上列當事人間請求侵權行為損害賠償事件，抗告人對於中華民國
110年5月31日臺灣苗栗地方法院109年度訴字第269號裁定，提起
抗告，本院裁定如下：
    主  文
抗告駁回。
抗告訴訟費用由抗告人負擔。
    理  由
一、抗告意旨略以：本件相對人訴請抗告人與京○○○科技股份有
    限公司（下稱京○公司）連帶負侵權行為之損害賠償責任事
    件，性質上屬類似必要共同訴訟，訴訟標的有合一確定之必
    要，應有民事訴訟法第56條之適用。相對人雖僅對共同被告
    京○公司提起上訴，然京○公司必將以抗告人未成立侵權行為
    、抗告人所為侵權行為與執行職務無關、過失比例、損害數
    額等節為抗辯，上開事項均屬非基於個人之抗辯，且相對人
    之上訴聲明並記載就其中10萬元本息部分，京○公司應與抗
    告人連帶給付，足見本件訴訟標的對抗告人、京○公司應有
    合一確定之必要，相對人對京○公司上訴之效力，應及於抗
    告人。又如認抗告人附帶上訴不合法，將使抗告人無從於第
    二審程序為實質攻防，將來如京○公司向抗告人另行求償，
    影響抗告人利益甚鉅，亦可能造成裁判之歧異，而有合一確
    定之必要。故相對人對京○公司提起上訴，依民事訴訟法第5
    6條第1項第2款之規定，其上訴效力應及於抗告人，抗告人
    既為被上訴人，依法自得提起附帶上訴，為此聲明求為廢棄
    原裁定等語。
二、按被上訴人於言詞辯論終結前，得為附帶上訴，民事訴訟法
    第460條第1項前段定有明文。又附帶上訴須由被上訴人對於
    上訴人提起，在通常之共同訴訟，其共同訴訟人中之一人或
    數人提起上訴者，其效力不及於他共同訴訟人，故對於未提
    起上訴之人，不得提起附帶上訴（最高法院28年渝上字第20
　　27號民事裁判先例意旨參照）。復按訴訟標的對於共同訴訟
    之各人必須合一確定者，適用下列各款之規定：一、共同訴
    訟人中一人之行為有利益於共同訴訟人者，其效力及於全體
    ；不利益者，對於全體不生效力。二、他造對於共同訴訟人
    中一人之行為，其效力及於全體。民事訴訟法第56條第1項
    第1、2款定有明文。再按連帶債務之債權人，得對於債務人
    中之一人，或數人，或全體，同時或先後請求全部或一部之
    給付，民法第273條第1項定有明文。又債權人以各連帶債務
    人為共同被告提起給付之訴，以被告一人提出非基於其個人
    關係之抗辯，而經法院認為有理由者為限，始得適用民事訴
    訟法第56條第1項之規定 (最高法院41年台抗字第10號裁判
    先例參照）。又連帶債務之債權人既可同時或先後對全體債
    務人請求，亦可單獨對其中一人為請求，其是否以連帶債務
    人為共同被告提起給付之訴或提起上訴，既得任意為之，自
    非屬必須合一確定之事件（最高法院103年度台抗字第649號
    ）。
三、經查：
㈠、相對人於原審主張抗告人受僱於京○公司，而與同受僱於京○
    公司之相對人配偶張○○有逾越正常男女交往，而侵害相對人
    之配偶權，京○公司放任、縱容抗告人與張○○於辦公場所為
    不法侵權行為之不作為，亦侵害相對人權益，依據民法第18
    4條第1項前段、第185條、第188條第1項、第195條第1項、
    第3項，請求抗告人及京○公司連帶給付新臺幣（下同）100
    萬元本息。嗣經原審於110年4月16日判決命抗告人應給付相
    對人10萬元本息，另駁回相對人其餘之訴。相對人僅就駁回
    京○公司之訴部分不服，提起上訴，並上訴聲明求為：京○公
    司應給付相對人60萬元本息；其中10萬元本息，與抗告人連
    帶給付，並未對抗告人提起上訴等情，有原法院109年度訴
    字第269號判決及相對人於110年5月12日所提之民事聲明上
    訴狀可稽（見本院110年度上易字第391號卷第7頁）。
㈡、抗告人雖主張本件為類似必要共同訴訟，訴訟標的就抗告人
    與京○公司有合一確定之必要，依據民事訴訟法第56條第1項
    第2款之規定，相對人之上訴，效力應及抗告人云云。惟查
    ，本件相對人於原審係依民法第184條第1項前段、第185條
    、第188條第1項之規定，請求抗告人及京○公司負侵權行為
    之連帶賠償責任，依前揭說明，債權人即相對人，既得對債
    務人中之一人或數人或其全體，同時或先後請求全部或一部
    之給付，自得選擇就其中一人或數人或全體起訴或提起上訴
    。故相對人在原審雖以京○公司及抗告人為共同被告起訴，
    於原審判決後仍得選擇僅對京○公司之部分提起上訴，無應
    合一確定之必要。抗告人主張相對人對京○公司上訴之效力
    及於抗告人云云，應屬無據。
㈢、再者，本件並非由抗告人或京○公司提起上訴，自無由審酌渠
    等是否基於非個人關係之抗辯而上訴，尚難認有民事訴訟法
    第56條第1項第1款之適用。至於抗告人所引實務判決，謂以
    數連帶債務人為共同被告之訴訟，應屬類似必要共同訴訟，
    有合一確定必要云云，惟該等判決或為連帶債務人以非基於
    個人關係之抗辯為由提起上訴，或為債權人對數連帶債務人
    均上訴後，連帶債務人之一提出非基於個人關係之抗辯，此
    時固得認連帶債務人間屬於類似必要共同訴訟，而有適用民
    事訴訟法第56條第1項第1款之餘地，惟與本件係債權人僅對
    連帶債務人之一人提起上訴之情形不同，非可比附援引，附
    此說明。
㈣、基上，本件相對人並未對抗告人提起上訴，抗告人自非被上
    訴人；又相對人對京○公司所為之上訴，效力亦不及於抗告
    人，抗告人亦非視同被上訴人，則依首揭說明，抗告人自不
    得對相對人提起附帶上訴，則抗告人提起附帶上訴，於法未
    合。原裁定予以駁回，核無違誤，抗告人指摘原裁定不當，
    求予廢棄，為無理由，應予駁回。
四、據上論結，本件抗告為無理由，爰裁定如主文。　
中　　華　　民　　國　　110 　年　　7 　　月　　8 　　日
              民事第五庭    審判長法　官  許秀芬
                                  法　官  游文科
                                  法　官  李慧瑜
正本係照原本作成。
不得再抗告。

                                  書記官  陳秀鳳
　　　　　　　　　　　　　　　　　
中　　華　　民　　國　　110 　年　　7 　　月　　8 　　日